【裁判字號】    97,易,108
【裁判日期】    970516
【裁判案由】    竊盜
【裁判全文】
臺灣臺南地方法院刑事判決               97年度易字第108號
公  訴  人  臺灣臺南地方法院檢察署檢察官
被      告  丁○○
                    （另案於臺灣臺南監獄臺南分監執行中）
上列被告因竊盜案件，經檢察官提起公訴（96年度偵字第17127
、17128號），本院判決如下：
    主  文
丁○○攜帶兇器竊盜，累犯，處有期徒刑壹年貳月，扣案之已磨
尖之六角板手支均沒收。又竊盜，累犯，處有期徒刑陸月。應
執行有期徒刑壹年陸月，扣案之已磨尖之六角板手支均沒收。
丁○○被訴竊盜台灣電力公司電線部分，無罪。
    事  實
一、丁○○前有四次竊盜、一次贓物犯罪前科。其中竊盜部分，
    第一次於87年9月24日，經臺灣嘉義地方法院判處有期徒刑
    一年確定，入監執行後於93年2月2日縮刑期滿執行完畢；第
    二次於95年1月26日，經臺灣高等法院臺南分院判處有期徒
    刑十月確定，入監後甫於95年12月31日執行完畢；第三次經
    臺灣臺南地方法院檢察署檢察官於96年1月11日以95年度偵
    字第1348號提起公訴；第四次亦於96年3月30日經同署檢察
    官以96年度偵字第3378號提起公訴在案（第三、四次竊盜前
    科於本件行為時均未裁判，於本件不構成累犯，僅供量刑參
    考）。
二、詎丁○○猶不知警惕，先於96年5月13日下午7時許，意圖為
    自己不法所有，在嘉義縣大林鎮○○路121號，持其所有客
    觀上具危險性之已磨尖之六角板手三支，開啟己○○管領使
    用之LBR-421號重機車（車主為己○○之母陳春止，起訴書
    記載為己○○所有，價值約新臺幣6,000元）電門開關並發
    動後竊取入己，得手後作為交通工具供己騎用。復於同年5
    月20日上午10時，另起意圖為自己不法所有之竊盜犯意，利
    用借住其友甲○○位於台南縣後壁鄉嘉田村上茄苳99號住處
    之機會，於離去時徒手竊取屋內甲○○所有之尖嘴鉗及板手
    各三支得手（價值約新臺幣700元）。嗣於96年6月4日凌晨2
    時40分，在嘉義縣朴子市○○路○段448巷25弄23號，騎乘上
    開贓車時為警攔檢查獲，並於其身上起出贓物尖嘴鉗及板手
    各三支，並於機車置物箱中起出破壞剪三支、鐵鎚一支、小
    刀四支、已磨尖之六角板手三支、手套三個及鑰匙二支等工
    具（其中已磨尖之六角板手即為行竊己○○機車之工具）。
三、案經嘉義縣警察局朴子分局報請臺灣嘉義地方法院檢察署檢
    察官呈請臺灣高等法院臺南分院檢察署檢察長令轉臺灣臺南
    地方法院檢察署檢察官偵查起訴。
    理  由
甲、關於證據能力之說明：
一、證人乙○○司法警察詢問時所為之陳述（不包含乙○○於96
    年6月27日在台南縣警察局白河分局偵查隊接受詢問之陳述
    ），係屬被告以外之人於審判外之言詞陳述，既經被告明示
    不同意採為證據之意思，依刑事訴訟法第159條第1項之規定
    ，應認為不具證據能力。
二、按證人依法應具結而未具結者，其證言不得作為證據，刑事
    訴訟法第158條之3亦有明文。證人乙○○於檢察官訊問時以
    被告身分所為之陳述，因未經具結，該等偵訊內容對本案被
    告而言，同無證據能力。
三、上述證據以外之其他供述證據與非供述證據，既經被告表示
    同意採為證據之意思，且無事實顯示係公務員因違法蒐證所
    取得之證據，本院審酌該等供述證據作成時之情況，亦認為
    適於作為證據，依刑事訴訟法第159條之4第1款、第159條之
    5第1項等規定，應認為均有證據能力。
乙、有罪部分：
一、上開犯罪事實，迭據被告於警詢及偵審中坦承不諱，核與證
    人即被害人己○○、甲○○於警詢時證述情節相符，並有司
    法警察交付被竊機車及工具予被害人己○○及甲○○之贓物
    領據二紙、嘉義縣警察局車輛尋獲電腦輸入單影本一紙、扣
    押書一紙及扣案物品照片七幀附卷可資，復有已磨尖之六角
    板手三支扣案可佐，事證明確，被告此部分犯行洵堪認定。
二、被告用以行竊機車所用之已磨尖之六角板手三支，係金屬材
    質，且頂部已經磨尖（見警卷編號所示照片），若持以攻
    擊他人，可輕易穿透皮膚組織而造成人體傷害，顯屬足供兇
    器使用之器械無疑。是核被告所為，係犯刑法第321條第1項
    第3款之攜帶兇器加重竊盜罪（竊取機車部分）及同法第320
    條第1項之普通竊盜罪（竊盜工具部分）。本件檢察官初時
    以刑法第320條第1項之罪名起訴被告竊取機車之行為，但已
    經公訴檢察官分別以書狀及言詞陳明應依刑法第321條第1項
    第3款之罪名起訴被告（見本院卷第28、39、50頁），依檢
    察一體原則，應認為被告此部分犯行，起訴法條已經更正，
    自勿庸再予變更，附此敘明。被告前後二次竊盜行為，行為
    及犯意均屬各別，應分論併罰。被告有前述二次竊盜之判決
    及科刑紀錄（第一、二次竊盜前科部分），有臺灣高等法院
    被告全國前案紀錄表及法務部刑案資料查註紀錄表在卷可查
    ，其於五年以內再犯本件二次有期徒刑以上之罪，為累犯，
    應依刑法第47條第1項之規定分別加重其刑。爰審酌被告多
    次觸犯竊盜罪名，在上述第三、四次竊盜行為甫經檢察官起
    訴後未久，接連二度下手竊取他人財物，毫無法紀及尊重他
    人財產權利之觀念與意識，惡性非輕，顯然不宜輕縱，惟念
    被告始終供承犯行，犯後態度尚佳，暨其犯罪之動機、目的
    、手段與被害人等所受之損害等一切情狀，從重量處主文第
    一項所示之刑，並定其應執行刑示懲。
三、扣案之已磨尖之六角板手三支，為被告所有供其犯罪所有之
    物，應依刑法第38條第1項第2款之規定宣告沒收。至於同時
    經警扣案之破壞剪三支、鐵鎚一支、小刀四支、手套三個及
    鑰匙二支等工具，雖屬被告所有，但無證據顯示係供被告犯
    罪所用或預備之物，亦非違禁物，自無法律上之理由併予沒
    收，併予指明。
丙、無罪部分：
一、公訴意旨另以：被告丁○○意圖為自己不法之所有，於96年
    3 月27日，在不詳處所，以客觀上具危險性之破壞剪、美工
    刀、鐵條等物，竊取台灣電力股份有限公司（以下簡稱台電
    公司）之銅玻璃電線後逃逸，並聯絡約同知情之乙○○（業
    經提起公訴）駕駛自小客車C8-2091號前往鹿草鄉後寮村台
    82 線887.4涵洞載運贓物，並載丁○○離去。於同日18時在
    嘉義縣鹿草鄉三角村104號前，因員警攔檢，丁○○畏罪逃
    逸，乙○○則被當場發現車廂內放有上開失竊台電電線及破
    壞剪二支、美工刀五支、美工刀片三盒、安全帶一條、鐵條
    十一支、膠帶十個、噴燈瓦斯瓶一瓶等竊盜工具而查獲，因
    認被告此部分亦涉犯刑法第321條第1項第3款之攜帶兇器加
    重竊盜罪嫌。
二、按犯罪事實應依證據認定之，無證據不得認定犯罪事實；不
    能證明被告犯罪者，應諭知無罪之判決，刑事訴訟法第154
    條第2項、第301條第1項分別定有明文。次按訴訟上證明之
    證據資料，須於通常一般之人均不致有所懷疑，而得確信其
    為真實之程度者，始得據為有罪之認定，倘其證明尚未達到
    此一程度，而有合理之懷疑存在，根據「罪證有疑，利於被
    告」之證據法則，即無從為被告有罪之確信，法院即應為無
    罪之判決，最高法院76年臺上字第4986號判例意旨可資參照
    。
三、訊據被告堅決否認著手於前揭竊取台電公司電線犯行，辯稱
    當日伊搭乘乙○○所駕駛之C8-2091號自小客車前往鹿草鄉
    三角村104號探訪戒毒中之友人黃安何，伊見警察前來逮捕
    乙○○時，因平日有施用毒品行為且，擔心為警要求採尿而
    遭查獲故而先行離開，伊並未竊取扣案之電線等語。從而本
    件之爭點，即係司法警察查扣並發還台電公司之電線，是否
    被告所竊取。
四、本件檢察官認為被告另涉此部分竊取台電公司電線犯行，無
    非以：共同被告乙○○之證述、證人即台電公司服務人
    員王水福之供述、記載經警查扣之銅玻璃電線之贓物領據
    、扣案竊盜工具破壞剪二支、美工刀五支、美工刀刀片三
    盒、安全帶一條、鐵條十一支、膠帶十個、噴燈瓦斯瓶一瓶
    、卷附贓物及現場照片等事證，為其論據。
五、然查，上述證人王水福之供述、贓物領據、扣案工具及照片
    等證據（即至所示證據），均僅能證明被告所不爭之「
    系爭電線遭人竊取，並於96年3月27日18時許在嘉義縣鹿草
    鄉三角村104號前，於乙○○所駕駛自小客車內為警查獲」
    等過程，無從證明被告是否參與下手竊取該等電線之事實。
    質言之，本件檢察官係以偵查中之同案被告乙○○之指證，
    據為被告共犯竊盜電線行為之唯一證據。
六、又查：
  證人乙○○於警詢及偵訊時雖均指證系爭電線乃被告將之搬
    運放置在伊所駕駛之自小客車內，且伊未並參與下手盜剪電
    線等語。然該證人於警詢及偵訊中之供述俱無證據能力，已
    如前述，自難據為認定被告不利事實之基礎。
  證人乙○○於96年6月27日在台南縣警察局白河分局偵查隊
    接受司法警察詢問時，供承前於95年11月底偕同案外人鄭明
    輝同往台南縣白河鎮竹門里山區盜取台電公司之電線（見偵
    卷第31頁），核與證人鄭明輝於警詢中證述情形相符（同卷
    第27頁背面），足徵乙○○於95年底前後亦曾從事竊取台電
    電線之犯罪行為。而本件系爭電線與工具係在證人乙○○所
    管領駕駛之自小客車內遭警查獲，依客觀情狀，犯罪嫌疑最
    重、最可能為下手實施竊盜行為者，乃證人乙○○而非被告
    丁○○。再者，當時到場逮捕乙○○之司法警察戊○○亦到
    庭證述：伊之所以到場查緝，乃獲線報指稱乙○○及其同夥
    可能涉有竊取電線以供出售之行為等語（見本院卷第56頁）
    。故證人乙○○存有為謀脫罪而卸責嫁禍予被告之高度可能
    ，該等自己亦曾下手竊取台電電線且犯嫌重大之證人所為片
    面而單一之指證，自不足憑以遽認為真實，且不因該證人是
    否係自警察逮捕時即行指證或正式接受警詢製作筆錄始為指
    證而有所不同。此即何以證人乙○○一再傳拘未到，本院不
    再試圖傳喚或拘提即行審結之主要原因。
  證人戊○○雖於本院審理時到庭另證述被告於其逮捕乙○○
    時趁隙離去之過程。然被告係有施用毒品前科及習性之人，
    有臺灣高等法院被告全國前案紀錄表存卷可參，是被告辯稱
    因有施用毒品行為而躲避警察盤查，以免被要求採尿而遭查
    獲施用毒品行為，亦非無可信之理。
七、綜上各節，本件檢察官據以起訴被告竊取台電電線之事證，
    經綜合判斷結果，尚不足使本院獲致被告有罪事實之確信，
    揆諸前述最高法院76年臺上字第4986號判例意旨，即應為被
    告無罪判決之諭知。
據上論斷，應依刑事訴訟法第299條第1項前段、第301條第1項，
刑法第320條第1項、第321條第1項第3款、第47條第1項、第51條
第5款、第38條第1項第2款，刑法施行法第1條之1第1項、第2項
前段，判決如主文。
本案經檢察官丙○○到庭執行職務
中    華    民    國    97    年    5     月    16    日
                  刑事第十庭    法  官  陳欽賢
以上正本證明與原本無異
如不服本判決應於收受本判後10日內向本院提出上訴書狀，並應
敘述具體理由。如未敘述上訴理由者，應於上訴期間屆滿後20日
內向本院補提理由書狀（均須按他造當事人之人數附繕本）「切
勿逕送上級法院」。
                                書記官  陳麗雅
中    華    民    國    97    年    5     月    16    日
附錄所犯法條：
中華民國刑法第320條第1項
（普通竊盜罪）
意圖為自己或第三人不法之所有，而竊取他人之動產者，為竊盜
罪，處5年以下有期徒刑、拘役或5百元以下罰金。
中華民國刑法第321條
（加重竊盜罪）
犯竊盜罪而有左列情形之一者，處6月以上、5年以下有期徒刑：
三  攜帶兇器而犯之者。


司法院資訊處製作；財團法人民間司法改革基金會備份。
